【裁判字號】    98,審易,218
【裁判日期】    980507
【裁判案由】    恐嚇
【裁判全文】
臺灣高雄地方法院刑事判決             98年度審易字第218號
公  訴  人  臺灣高雄地方法院檢察署檢察官
被      告  丁○○
            丙○○
上列被告因恐嚇案件，經檢察官提起公訴（97年度偵字第23501
號），本院判決如下：
    主  文
丁○○犯恐嚇危害安全罪，處拘役伍拾日，如易科罰金，以新臺
幣壹仟元折算壹日。緩刑貳年，緩刑期內付保護管束。
丙○○無罪。
    事  實
一、丁○○與丙○○、乙○○○係叔姪、叔嫂關係，彼此間具有
    家庭暴力防治法之家庭成員關係。丁○○於民國97年7 月24
    日晚間9 時10分許，前往丙○○、乙○○○位於高雄市○○
    區○○路307 巷55號之1 住處（下稱前開山明路房屋）探訪
    癱瘓在床之胞兄後，進而在客廳處，當乙○○○面前向丙○○催討債務，因丙○○認丁○○無理取鬧，遂在與之發生口
    角爭執同時，報警前來。詎丁○○因見員警陳忠益已到場欲
    勸其離去，竟基於恐嚇故意，出言向丁○○、乙○○○恫稱
    ：「要燒你家屋子！」等語，以此加害生命、身體、財產之
    事，致丙○○、乙○○○心生畏懼而危害安全。
二、案經丙○○訴由高雄市政府警察局小港分局報請臺灣高雄地
    方法院檢察署檢察官偵查起訴。
    理  由
壹、證據能力方面
    證人乙○○○、陳忠益於偵查中之結證，經核並無顯不可信
    之情況，依刑事訴訟法第159 條之1 第2 項規定，應有證據
    能力；復據檢察官於偵訊中給與被告丁○○、丙○○詰問之
    機會（偵卷第14、15頁參照），自得作為本案證據使用。
貳、被告丁○○有罪部分
一、訊據被告丁○○矢口否認有何恐嚇犯行，並辯稱：當天我是
    利用探訪胞兄之機會，一併向姪兒丙○○催討欠款，在這整
    個過程中，我可能講話音量比較大聲，但絕對沒有出言恐嚇
    任何人云云。經查：
(一)丁○○曾於前開時點，在前開山明路房屋客廳內，與姪兒丙○○發生口角爭執，且斯時丁○○、乙○○○乃在現場，另
    員警陳忠益稍後也據報到場處理糾紛等節，經丁○○坦言在
    卷，並據證人乙○○○、陳忠益證述明確，自堪認定。
(二)丁○○雖否認有何恐嚇犯行。惟查：
  1.證人陳忠益於偵查中證稱：當天是110 勤務中心接獲民眾報
    案後，調派我前去前開山明路房屋處理糾紛，我到場時丁○○、丙○○及乙○○○等人均在場，且丁○○、丙○○正在
    因借貸問題發生口角爭執，至於乙○○○則是一副夾在其間
    不知如何處理的樣子。又丁○○講話的語氣、言詞比較嚴厲
    ，且一直催丙○○還錢，並有提到如果丙○○不還錢就要燒
    前開山明路房屋等語綦詳（偵卷第7 、8 頁）。而證人乙○○○也於偵訊中證述：丁○○當天前來前開山明路房屋時，
    丙○○原在自己房間內，是聽到丁○○大聲亂講話，才走出
    房門到客廳質問丁○○是否是要鬧事並報警，警察到場後，
    丁○○又說了「要燒你家屋子！」才離去等語明確（偵卷第
    14頁）。末證人丙○○於本院審理中，也證稱：當天我原在
    自己房間內，因為看不貫丁○○一直在客廳謾罵，就走出房
    門質問丁○○並報警，員警也隨即前來，丁○○離開前，當
    著我及母親乙○○○面前說：「要燒你家屋子！」，我怕家
    人及週遭鄰居安全遭受威脅，才決定提告等語明確（本院審
    理期日筆錄第4 頁）。
  2.本院經核前開3 位證人之前開證述內容無何齟齬，茍渠等俱
    非依據自己之親身見聞如實進行陳述，所述豈可能如此一致
    ？足認3 位證人所述均屬實在，丁○○確曾於前開時、地以
    「要燒你家屋子！」等加害生命、身體、財產安全之言語，
    恫嚇丙○○、乙○○○，致令丙○○、乙○○○心生畏懼甚
    明，丁○○空言否認，悖於事實，不足採信。
(三)綜上，本案事證明確，丁○○恐嚇丙○○、乙○○○之犯行
    均堪認定。
二、按所稱家庭暴力者，謂家庭成員間實施身體或精神上不法侵
    害之行為；又家庭暴力罪者，謂家庭成員間故意實施家庭暴
    力行為而成立其他法律所規定之犯罪，家庭暴力防治法第2
    條第1 款、第2 款分別著有明文。而丁○○與丙○○、乙○○○分別係叔姪、叔嫂關係，彼此間具有家庭暴力防治法第
    3 條第4 款所規定現為4 親等以內旁系血、姻親之家庭成員
    關係，業經認明如前，則丁○○出言恐嚇丙○○、乙○○○
    ，已屬家庭成員間實施精神上之不法侵害行為，該當於家庭
    暴力防治法第2 條第1 款之家庭暴力，且構成刑法上之恐嚇
    危害安全罪，惟因家庭暴力防治法就此並無罰則之規定，故
    僅以刑法恐嚇危害安全罪論處，從而核丁○○所為，乃係犯
    刑法第305 條之恐嚇危害安全罪；檢察官疏未引用家庭暴力
    防治法之相關規定，應予補充。丁○○以一行為，同時恐嚇
    丙○○、乙○○○2 人，而觸犯2 恐嚇危害安全罪，應依刑
    法第55條論以想像競合犯，並從一重處斷；丁○○恐嚇乙○○○之犯行雖未據起訴，惟該犯行核與檢察官起訴之恐嚇丙○○犯行，既存有想像競合犯之裁判上一罪關係，自為原起
    訴效力所及，本院自得併予審理。
三、本院審酌丁○○不思循平和手段解決爭議，竟出言恐嚇丙○○、乙○○○2 人，固屬不該，惟念丁○○犯後已與丙○○
    達成和解，另乙○○○也陳明丁○○、丙○○2 人既已達成
    和解即無意繼續追究等意旨，有本院準備程序、審理期日及
    和解筆錄各1 份可稽，及丁○○與丙○○、乙○○○乃屬叔
    姪、叔嫂關係等一切情狀，爰量處如主文第1 項所示之刑；
    並斟酌被告丁○○之教育程度為小學畢業、家庭經濟狀況小
    康各情（此參見警卷筆錄受詢問人欄即明），諭知以新臺幣
    1,000 元折算1 日之易科罰金折算標準。末被告前未曾因故
    意犯罪受有期徒刑以上刑之宣告，有臺灣高等法院被告前案
    紀錄表1 份在卷足憑，其因一時失慮，偶罹刑典，且犯後已
    與丙○○達成和解，另乙○○○也表明不再追究，均業如前
    述，經此罪刑之宣告後，當知所警惕，信無再犯之虞，本院
    因認前開所宣告之刑，以暫不執行為適當，爰依刑法第74條
    第1 項第1 款之規定，予以宣告緩刑2 年，且依家庭暴力防
    治法第38條第1 項之規定，諭知緩刑期內交付保護管束。
、被告丙○○無罪部分
一、公訴意旨係以：被告丙○○基於恐嚇犯意，於前開時點，亦
    在前開山明路房屋內，向丁○○恫稱：「要討回那筆錢，就
    要叫兄弟殺你！」等語，因認丙○○所為乃涉犯刑法第305
    條之恐嚇危害安全罪嫌。
二、按犯罪事實應依證據認定之，無證據不得認定犯罪事實；不
    能證明被告犯罪者，應諭知無罪之判決，刑事訴訟法第154
    條第2 項及第301 條第1 項分別定有明文。又被害人之陳述
    如無瑕疵，且就其他方面調查又與事實相符，固足採為科刑
    之基礎，倘其陳述尚有瑕疵，而在未究明前，遽採為論罪科
    刑之根據，即難認為適法（最高法院61年臺上字第3099號判
    例意旨參照）。
三、訊據丙○○堅詞否認有何恐嚇犯行，而公訴人認丙○○涉及
    恐嚇危害安全罪嫌，乃係以證人丁○○之證述，資為唯一之
    論據。
四、經查：
(一)丁○○於97年7 月24日警詢及97年9 月26日偵查中，固陳稱
    ：丙○○於員警據報到場前，曾很大聲跟我說「若我要討錢
    的話，要叫流氓殺我」云云（警卷第8 頁、偵卷第7、8頁）
    ；惟丁○○於本院審理中以證人身分作證時，乃係證稱：丙○○是對我恫稱「如果我要跟他要那些錢，他要叫人打我」
    ，當時員警還沒到場云云（本院審理期日筆錄第5、6頁），
    則證人丁○○就丙○○對其恫嚇之內容，究為係加害「生命
    」或「身體」安全之事此一關鍵事項，前後所述已迥不相符
    。
(二)況在丁○○、丙○○發生口角爭執過程中始終在場之證人乙○○○，於偵查中另證稱：我並未聽到丙○○提及要找人殺
    丁○○等語明確（偵卷第14頁）；再依證人陳忠益首開證述
    內容，也足認丁○○及見員警陳忠益到場，猶仍厲辭向丙○○催討債務，並持續相當期間，且臨去前尚別以加害生命、
    身體、財產安全之事恫嚇丙○○，茍丁○○於員警陳忠益到
    場前，確甫遭丙○○之恐嚇並因而心生畏懼，丁○○焉可能
    以如此強勢之姿態持續向丙○○催討債務，而不見絲毫膽怯
    或遲疑？益徵丁○○所述曾遭丙○○恐嚇云云，真實性更容
    有可疑。
(三)綜上，丁○○關於曾遭受丙○○恐嚇等所述，前後顯然不一
    ，且真實性亦有可疑，本院自無由單憑該存有瑕疵之陳述，
    遽謂丙○○確有恐嚇犯行；此外，查無其他積極證據足資證
    明丙○○有何恐嚇危害安全罪嫌，揆諸首開法文及判例意旨
    ，本院自應為丙○○無罪之諭知。
據上論結，應依刑事訴訟法第299 條第1 項前段、第301 條第1
項，家庭暴力防治法第38條第1 項，刑法第305 條、第55條、第
41條第1 項前段、第74條第1 項第1 款，刑法施行法第1 條之1
，判決如主文。
本案經檢察官甲○○到庭執行職務。
中    華    民    國    98    年    5     月    7     日
                  刑事第十庭  法  官  莊珮吟
以上正本證明與原本無異。
如不服本判決應於收受送達後10日內向本院提出上訴書狀，並應
敘述具體理由；如未敘述上訴理由者，應於上訴期間屆滿後20日
內向本院補提理由書（均須按他造當事人之人數附繕本）「切勿
逕送上級法院」。
中    華    民    國    98    年    5     月    7     日
                              書記官  黃勤涵
◎附錄本案所犯法條：
《刑法第305 條》
以加害生命、身體、自由、名譽、財產之事，恐嚇他人致生危害
於安全者，處2 年以下有期徒刑、拘役或300 元以下罰金。
《刑法施行法第1 條之1 》
中華民國94年1 月7 日刑法修正施行後，刑法分則編所定罰金之
貨幣單位為新臺幣。
94年1 月7 日刑法修正時，刑法分則編未修正之條文定有罰金者
，自94年1 月7 日刑法修正施行後，就其所定數額提高為30倍。
但72年6 月26日至94年1 月7 日新增或修正之條文，就其所定數
額提高為3 倍。


司法院資訊處製作；財團法人民間司法改革基金會備份。
